【裁判字號】    98,交聲,158
【裁判日期】    981027
【裁判案由】    違反道路交通管理處罰條例聲明異議
【裁判全文】
臺灣臺東地方法院交通事件裁定        98年度交聲字第158 號
原處分機關  交通部公路總局高雄區監理所臺東監理站
異  議  人
即受處分人  甲○○
上列異議人因違反道路交通管理處罰條例案件，對於交通部公路
總局高雄區監理所臺東監理站，於民國96年7 月19日所為之裁決
處分（原處分案號：東監違裁字第裁81-T00000000號）聲明異議
，本院裁定如下：
    主  文
異議駁回。
    理  由
一、異議意旨略以：本件違規之車牌號碼8W-2690 號自用小客車
    ，違規當時之車主及駕駛人均為蔡順和，我只是將自己的名
    義借給蔡順和登記為汽車所有人而已。是原處分機關上開處
    分，於法應有未合，為此聲明異議，請求撤銷該處分等語。
二、原處分意旨略以：本件異議人即受處分人（下稱異議人）甲
    ○○登記為車主之車牌號碼8W-2690 號自用小客車，經蔡順
    和駕駛，於民國95年4 月19日14時30分許，在臺東縣臺東市
    ○○路與更生路口，為警舉發「使用註銷號牌」，爰依違反
    道路交通管理處罰條例第12條第1 項第4 款、第2 項之規定
    ，裁處新臺幣（下同）10,800元，並扣繳牌照等語。
三、按汽車有下列情形之一者，處「汽車所有人」3,600 元以上
    10,800元以下罰鍰，並禁止其行駛：四、使用吊銷、註銷之
    牌照行駛；前項第4 款並扣繳牌照，道路交通管理處罰條例
    第12條第1 項第4 款、第2 項，分別規定甚明。次按行為人
    有本條例之情形者，應填製舉發違反道路交通管理事件通知
    單（以下簡稱通知單），並於被通知人欄予以勾記，其通知
    聯依下列規定辦理：一、當場舉發者，應填記駕駛人或行為
    人姓名、性別、出生年月日、地址、身分證統一號碼及車主
    姓名、地址、車牌號碼、車輛種類。被查獲之駕駛人或行為
    人為受處分人時，應將該通知單填記後交付該行為人簽名或
    蓋章收受之；拒絕簽章者，並記明其事由，視為已收受；受
    處分人非該當場被查獲之行為人或駕駛人時，除應填寫駕駛
    人或行為人資料外，並應填載查明受處分人資料，再交付被
    查獲之行為人代收。但駕駛人或行為人未滿14歲或拒絕代收
    者，舉發機關應另行送達之，95年7 月1 日修正施行前（下
    稱修正前）之違反道路交通管理事件統一裁罰基準及處理細
    則第11條第1 項第1 款，已有明文。再按受處分人，不服第
    8 條主管機關所為之處罰，得於接到裁決書之翌日起20日內
    ，向管轄地方法院聲明異議；交通法庭認聲明異議不合法律
    上之程式或其異議權已經喪失者，應以裁定駁回之；道路交
    通管理處罰條例第87條第1 項、道路交通案件處理辦法第18
    條，分別定有明文；是受處分人自應於上開規定期間內向法
    院聲明異議，倘受處分人逾期異議，即於法不合，法院自應
    裁定駁回。末按送達，於應受送達人之住居所、事務所或營
    業所為之；於應送達處所不獲會晤應受送達人時，得將文書
    付與有辨別事理能力之同居人、受僱人或應送達處所之接收
    郵件人員，行政程序法第72條第1 項、第73條第1 項，亦分
    別定有明文。又處理違反道路交通管理事件，有關文書送達
    之程序，依行政程序法之規定，則為違反道路交通管理事件
    統一裁罰基準及處理細則第5 條所明定。
四、經查：
（一）本件異議人甲○○登記為車主之車牌號碼8W-2690 號自用
      小客車，經蔡順和駕駛，於民國95年4 月19日14時30分許
      ，在臺東縣臺東市○○路與更生路口為警當場舉發「使用
      註銷號牌」，其通知聯已填記駕駛人姓名、性別、出生年
      月日、地址、身分證統一號碼及車主姓名、地址、車牌號
      碼、車輛種類；因受處分人非該當場被查獲之駕駛人，故
      另填載受處分人資料，再交付被查獲之駕駛人代收等事實
      ，有臺東縣警察局東警交字第裁T00000000 號舉發違反道
      路交通管理事件通知單及本院電話紀錄各1 份在卷可稽，
      揆諸舉發當時有效之修正前違反道路交通管理事件統一裁
      罰基準及處理細則第11條第1 項第1 款規定，對異議人之
      舉發程序應已完成，先予敘明。
（二）本件東監違裁字第裁81-T00000000號裁決書，已於96年7
      月23日寄至異議人當時位於臺東縣臺東市○○路847 號戶
      籍住所，並由其住所有辨別事理能力之同居人代收之事實
      ，有異議人全戶戶籍查詢資料及送達證書各1 份附卷足憑
      ，依上開行政程序法之規定，上開裁決書已於當日發生送
      達效力；是異議人如對上開裁決不服而欲聲明異議者，應
      於收受送達翌日即96年7 月24日起20日內，即96年8 月12
      日前為之，始為合法。惟異議人卻於98年10月7 日始具狀
      聲明異議，原處分機關雖於同年月8 日移送本院，本院並
      於同年月14日收受，有聲明異議狀、聲明異議案件移送書
      各1 份、本院收文章印文1 枚等在卷可稽，然已逾越法定
      期間。揆諸前揭說明，本件異議不合法律上程式，且無從
      補正，應予駁回。
五、依道路交通管理處罰條例第87條第2 項、道路交通案件處理
    辦法第18條前段，裁定如主文。
中    華    民    國    98    年    10    月    27    日
                  交通法庭    法  官  李俊彬
以上正本證明與原本無異。
如不服本裁定，應於裁定送達後5日內向本院提出抗告狀（須附
繕本）。
「切勿逕送上級法院」
                              書記官  陳昭穎
中    華    民    國    98    年    10    月    27    日


司法院資訊處製作；財團法人民間司法改革基金會備份。
